【裁判字號】    97,交聲,295
【裁判日期】    970930
【裁判案由】    違反道路交通管理處罰條例聲明異議
【裁判全文】
臺灣基隆地方法院交通事件裁定         97年度交聲字第295號
移送機關即
原處分機關  交通部公路總局臺北區監理所基隆監理站
聲明異議人
即受處分人  甲○○
上列受處分人因違反道路交通管理處罰條例案件，對於交通部公
路總局臺北區監理所基隆監理站中華民國97年8 月14日所為之處
分（原處分案號：基監字第裁42-RB0000000號），聲明異議，本
院裁定如下：
    主  文
異議駁回。
    理  由
一、原處分意旨略以：本件聲明異議人即受處分人甲○○（下稱
    異議人）於民國97年5 月18日下午1 時25分許，騎乘車牌號
    碼PYZ-788 號重型機車，行經基隆市○○○路外環道（本院
    前承辦96年度交聲字第96號違反道路交通管理處罰條例聲明
    異議案件，曾至本件員警舉發違規路口履勘，因而知悉本件
    舉發違規地點應係明德二路外環道與明德二路交岔路口，此
    有本院96年度交聲字第96號卷影本在卷可憑，並據證人即舉
    發本件違規之基隆市警察局第三分局百福派出所員警乙○○
    於本院97年9 月2 日訊問時到庭結證屬實，且異議人於同日
    本院訊問時就證人乙○○警員所證述之舉發違規地點亦不爭
    執，本件交通部公路總局臺北區監理所基隆監理站移送書記
    載違規地點係在基隆市七堵區○○○路、明德二路交岔路口
    顯然有誤）與明德二路口有燈光號誌管制之交岔路口闖紅燈
    ，經基隆市警察局第三分局百福派出所（以下稱舉發單位）
    執勤員警當場攔停，並以異議人有違反道路交通管理處罰條
    例第53條第1 項之規定，填製97年5 月18日基警交字第RB00
    00000 號舉發違反道路交通管理事件通知單予以舉發。異議
    人不服舉發，於應到案日期（97年6 月1 日）後之97年6 月
    4 日向交通部公路總局臺北區監理所基隆監理站（下稱原處
    分機關）提出申訴，經原處分機關函請舉發單位調查結果，
    仍認異議人有上開違規行為，原處分機關乃依道路交通管理
    處罰條例第53條第1 項、第63條第1 項第3 款（裁決書漏引
    第1 項第3 款）之規定，於97年8 月14日以基監字第裁42-R
    B0000000號裁決書，裁處異議人罰鍰新臺幣（下同）1,800
    元，併記違規點數3 點等語。
二、聲明異議意旨略以：異議人當日係騎乘PYZ-788 號重型機車
    直行基隆市七堵區○○○路，而非如舉發員警所指由基隆市
    七堵區○○○路外環道右彎進入明德二路，且其係於行向號
    誌顯示黃燈之時通過停止線，並無闖越紅燈之行為，舉發員
    警係在號誌前方約300 、400 公尺處看號誌，視野有誤，應
    為員警錯看號誌而誤為判斷，且員警並無提出採證照片，為
    此提起異議云云。
三、經查：本件異議人於97年5 月18日下午1 時25分許，騎乘車
    號PYZ-788 號重型機車，沿基隆市七堵區○○○路外環道，
    行經有燈號管制之基隆市七堵區○○○路外環道及明德二路
    口時闖紅燈右彎直行進入明德二路，經警攔停當場掣單舉發
    之違規事實，業據證人即舉發本件違規之基隆市警察局第三
    分局百福派出所員警乙○○於本院調查時到庭證述綦詳，並
    有基隆市警察局基警交字第RB0000000 號舉發違反道路交通
    管理事件通知單、基隆市警察局第三分局97年8 月7 日基警
    三分五字第0970306974號書函（該書函誤載違規地點係在明
    德一路、明德二路口）（以上均為影本）、交通部公路總局
    臺北區監理所基隆監理站基監字第裁42-RB0000000號違反道
    路交通管理事件裁決書正本各1 紙在卷可稽。惟異議人否認
    有何闖紅燈違規之行為，並以前揭情詞置辯。然查，本件證
    人乙○○到庭結證稱：其於舉發違規當日係值中午12時至下
    午2 時之巡邏兼路檢勤務，其站在如庭呈編號照片所示警
    察位置（本院按：依照片所示即站在明德二路面向五堵方向
    ）執行攔檢，其所在之攔停位置雖未能看見異議人行向之燈
    光號誌，但其可看見異議人行向之對向燈光號誌及異議人行
    向之停止線，亦即其係見異議人在對向之明德二路燈光號誌
    已為綠燈（本院按：證人係見如庭呈照片編號及現場圖編
    號所示燈光號誌為綠燈），此時異議人行向之明德二路外
    環道即應為紅燈（本院按：異議人行向燈號如庭呈照片編號
    及現場圖編號所示），而異議人卻仍騎乘機車，逾越
    明德二路外環道之停止線，違規闖紅燈右彎直行進入明德二
    路，其因而判斷異議人係闖紅燈，故加以攔停等語明確，並
    庭呈手繪現場圖1 張、舉發違規地點及燈光號誌等照片6 張
    。本院觀諸證人所言，就舉發路段之燈號變換情形、執勤所
    處位置、異議人行駛路徑及闖紅燈過程等情節詳述具體明確
    ，依證人係正執行交通巡邏勤務，則對異議人行駛路徑，基
    於其對交通違規取締受有專門訓練，對路上用路權人之動態
    路線當更有所注意，應能明確掌握，復衡之證人證述與異議
    人間並無何身分利害業務關係，當無嫌隙，衡情應無甘冒偽
    證罪刑責風險而設詞構陷異議人之理。從而，既查無任何證
    據足資證明執勤員警有何捏造事實違法取締之不法情事，並
    參酌警員執行公務時，本身即受有行政懲處責任之監督，且
    其到庭具結作證，更係以刑事責任擔保其證言之真實性，其
    證言又與常情無悖，是其證述應非子虛，自足採信，是以本
    件舉發員警親眼目睹異議人駕駛前揭重型機車，行經有燈光
    號誌管制之基隆市七堵區○○○路外環道及明德二路口闖紅
    燈之違規事實後，依據異議人有上開闖紅燈之違規行為，當
    場攔停掣單舉發，自屬有據，異議人前揭辯詞，無非事後卸
    責之詞，不足採信。
四、綜上所述，本件事證明確，異議人前開駕車行經有燈光號誌
    管制之交岔路口闖紅燈之違規事實，堪以認定。是以原處分
    機關據以援引前揭規定，並參酌違反道路交通管理事件統一
    裁罰基準表之規定，裁處異議人罰鍰1,800 元，並記違規點
    數3 點，於法並無何違誤或不當之處。本件異議為無理由，
    應予駁回。
據上論斷，應依道路交通案件處理辦法第19條，裁定如主文。
中    華    民    國    97    年    9     月    30    日
                  交通法庭法  官    劉桂金
以上正本證明與原本無異。
對於本件裁定如有不服，應於收受送達後5日內，向本院提出抗
告書狀，敘述抗告之理由，抗告於臺灣高等法院。
中    華    民    國    97    年    9     月    30    日
                          書記官    鄧順生


司法院資訊處製作；財團法人民間司法改革基金會備份。
